【裁判字號】    95,重上,486
【裁判日期】    970604
【裁判案由】    損害賠償
【裁判全文】
臺灣高等法院民事判決                 95年度重上字第486號
上  訴  人  雙喜營造股份有限公司
法定代理人  丁○○
訴訟代理人  謝佳伯律師
複代理人    侯雪芬律師
            程巧亞律師
上  訴  人  華峰大理石工業股份有限公司
法定代理人  甲○○
訴訟代理人  耿淑穎律師
            王彩又律師
被上訴人    王冠鋁業股份有限公司
兼法定代理  乙○○
人
被上訴人    新上企業股份有限公司
法定代理人  庚○○
被上訴人    己○○
上列當事人間損害賠償事件，上訴人對於中華民國95年8月25日
臺灣新竹地方法院92年度重訴字第204號第一審判決提起上訴，
本院於97年5月21日言詞辯論終結，判決如下：
    主  文
原判決關於駁回上訴人雙喜營造股份有限公司後開第2項之訴及
其假執行之聲請，暨該訴訟費用部分均廢棄。
上訴人華峰大理石工業股份有限公司應再給付上訴人雙喜營造股
份有限公司新台幣參佰壹拾玖萬零伍佰伍拾柒元，及自民國九十
二年十一月六日起至清償日止，按年息百分之五計算之利息。
雙喜營造股份有限公司其餘上訴駁回。
華峰大理石工業股份有限公司之上訴駁回。
廢棄改判部分第一、二審訴訟費用，由上訴人華峰大理石工業股
份有限公司負擔。駁回上訴部分第二審訴訟費用由上訴人各自負
擔。
本判決命上訴人華峰大理石工業股份有限公司給付部分，於上訴
人雙喜營造股份有限公司以新台幣壹佰零柒萬元或同面額之華南
商業銀行股份有限公司可轉讓定期存單供擔保後得假執行，但上
訴人華峰大理石工業股份有限公司如以新台幣參佰壹拾玖萬零伍
佰伍拾柒元為上訴人雙喜營造股份有限公司預供擔保，得免為假
執行。
    事實及理由
一、被上訴人新上企業股份有限公司之法定代理人已變更為庚○
    ○，上訴人華峰大理石工業股份有限公司之法定代理人亦已
    變更為甲○○，有公司登記資料查詢在卷可稽（見本院卷二
    第39至41頁、卷三第3頁），渠等分別於民國96年8月27日、
    97年5月12日具狀聲明承受訴訟（見本院卷二第29頁、卷三
    第23頁），應予准許，合先敘明。
二、被上訴人王冠鋁業股份有限公司、乙○○、新上企業股份有
    限公司、己○○未於言詞辯論期日到場，核無民事訴訟法第
    386條各款所列情形，依上訴人雙喜營造股份有限公司聲請
    ，由其一造辯論而為判決。
三、查上訴人雙喜營造股份有限公司原上訴請求：(1)被上訴人王
    冠鋁業股份有限公司、新上企業股份有限公司、乙○○、己
    ○○應與被上訴人華峰大理石工業股份有限公司連帶給付新
    台幣（以下同）1238萬5696元及自民國（下同）92年11月6
    日起至清償日止按年息5%計算之利息；(2)被上訴人華峰大理
    石工業股份有限公司、王冠鋁業股份有限公司、新上企業股
    份有限公司、乙○○、己○○應再連帶給付2067萬3703元及
    自92年11月6日起至清償日止按年息5%計算之利息（見本院
    卷一第30、31頁）。嗣就上開(2)之聲明部分，改為：被上訴
    人華峰大理石工業股份有限公司、王冠鋁業股份有限公司、
    新上企業股份有限公司、乙○○、己○○應再連帶給付1900
    萬8364元及自92年11月6日起至清償日止按年息5%計算之利
    息（見本院卷二第191頁）。就超過1900萬8364元至2067萬3
    037元本息部分撤回上訴而確定。另上訴人華峰大理石工業
    股份有限公司原上訴聲明：原判決命其給付1238萬5696元本
    息部分均予廢棄，並駁回上訴人雙喜營造股份有限公司前開
    第一審之訴及假執行之聲請（見本院卷一第33頁），嗣改為
    原判決命其給付超逾112萬1596元本息部分廢棄，並駁回上
    訴人雙喜營造股份有限公司前開第一審之訴及假執行之聲請
    （見本院卷二第134、174頁），就不服超越112萬1596至123
    8萬5696元間之本息判決部分撤回上訴而確定。
四、上訴人雙喜營造股份有限公司（下稱雙喜公司）主張：上訴
    人華峰大理石工業股份有限公司（下稱華峰公司）於88年11
    月間與被上訴人新上企業股份有限公司（下稱新上公司）、
    王冠鋁業股份有限公司（下稱王冠公司）聯合承攬雙喜公司
    得標承作之台北縣政府行政大樓興建工程之裝修、水電、空
    調工程之外牆帷幕牆內牆複合式石材牆及附屬工程，雙方簽
    訂帷幕牆材料買賣合約暨帷幕牆工程合約。惟華峰公司未依
    約履行，附表項次1.1外牆色差更換應予扣款458萬6450元；
    項次1.2石材髒污清潔應予扣款144萬1448元；項次6-1之3CM
    合約數量施作差額393萬1320元應予扣減；項次6-2之9MM合
    約數量施作差額262萬7037元；項次7之1-9樓因EPOXY垂流後
    改結構矽膠遭業主減帳應扣款123萬2413元；項次8之3CM石
    材安裝鋁壓條加工廠五金工具損耗等雜項應予扣款142萬579
    9元；項次9之3CM石材上下鋁壓條購買矽膠及機器設備應予
    扣款604萬5480元；項次10八里廠9MM石材安裝鋁背框工料五
    金工具損耗等雜項應予扣款236萬8441元；項次11外勞費用
    應予扣款667萬6750元；項次12八里廠9MM石材安裝鋁背襯框
    使用之鏍栓及鑽頭應予扣款330萬元；項次12-1之3CM合約數
    量施作差額54萬8770元應予扣減；項次12-2之9MM合約數量
    施作差額23萬2323元應予扣減；項次13之地坪工程款數額應
    仍為原合約工程款2852萬3148元（華峰公司認應3359萬6170
    元）；項次20之勞安、清潔費應予扣款349萬1420元。雙喜
    公司得依民法第359條、第497條第2項、第493條、第49 5條
    、第505條、第227條規定及合約書第13條約定，向華峰公司
    請求損害賠償，其請求賠償項目、金額詳如附表所載。另華
    峰公司曾向雙喜公司借款1000萬元，及調借外勞費用計1611
    萬2658元，而上訴人雙喜公司就本件工程業已支付華峰公司
    1億6293萬0729元，經予結算，華峰公司尚應給付雙喜公司
    3305萬9399元。因華峰公司與新上、王冠二公司就本工程為
    聯合承攬，故新上公司、王冠公司就華峰公司應賠償之款項
    ，亦應連帶負賠償責任。為此訴請華峰公司與被上訴人新上
    公司及其法定代理人乙○○、王冠公司及其原任法定代理人
    己○○連帶給付雙喜公司3305萬9399元及自起訴狀繕本送達
    翌日起至清償日止按年息5%計算之利息。原審認定系爭合約
    工程款為2億7742萬2518元，應予扣除1億0076萬4827元，華
    峰公司已領工程款1億6293萬0729元，雙喜公司本尚餘1372
    萬6962元工程款未付。然因華峰公司前向雙喜公司借款1000
    萬元未償，且同意調借外勞契約費用1611萬2658元全數扣除
    ，依此計算，華峰公司反溢領1238萬5696元。而前開調借外
    勞契約費用與借款均為華峰公司與雙喜公司間另外之契約關
    係，非本件聯合承攬契約範圍內，自與新上、王冠二公司無
    涉，且乙○○、己○○亦無庸依公司法第16條第2項規定對
    雙喜公司負損害賠償責任，故判決華峰公司應給付雙喜公司
    1238萬5696元及自92年11月6日起至清償日止按年息5%計算
    之利息，並駁回雙喜公司其餘請求。雙喜公司就原審有關附
    表項次1.2、7、9、12、13、20之認定及附表項次18借用外
    勞費用1611萬2658元、項次19借款1000萬元之抵銷順序不服
    ，並主張前開王冠公司、新上公司仍應與華峰公司負連帶給
    付責任，爰提起上訴，其上訴聲明：(1)原判決不利於雙喜公
    司部分廢棄。(2)前開廢棄部分，被上訴人王冠公司、新上公
    司、乙○○、己○○應與上訴人華峰公司連帶給付上訴人雙
    喜公司1238萬5696元及自92年11月6日起至清償日止按年息
    5%計算之利息。(3)上訴人華峰公司、被上訴人王冠公司、新
    上公司、乙○○、己○○應再連帶給付上訴人雙喜公司1900
    萬8364元及自92年11月6日起至清償日止按年息5%計算之利
    息。(4)願供現金或華南商業銀行股份有限公司可轉讓定期存
    單為擔保，請准宣告假執行。其答辯聲明：上訴駁回。
五、上訴人華峰公司、被上訴人王冠公司、新上公司、乙○○、
    己○○則分別以：
(一)華峰公司：華峰公司就原審有關附表項次1.1及11之認定不服
  ，提起上訴，其上訴聲明：(1)原判決命華峰公司給付雙喜公司
  超逾112萬1596元本息及其假執行之宣告部分均廢棄。(2)前開
  廢棄部分，雙喜公司在第一審之訴及假執行之聲請均駁回。其
  答辯聲明：(1)上訴駁回。(2)如受不利判決願供擔保請准宣告免
  為假執行。其答辯聲明為：上訴駁回。
其上訴理由略以：
(1)附表項次1.1：雙喜公司就其主張3公分外牆石材產生色差係因
  華峰公司未依石材顏色編號所致，未盡相當舉證責任。華峰公
  司已依序交付石材，並經雙喜公司收執無訛。且華峰公司除切
  割石材及黏貼少部分樓層之鋁壓條外，其餘黏貼鋁壓條、組裝
  及吊裝工程均非華峰公司。而雙喜公司係僱用外勞為10樓至33
  樓之施作，其施工品質遠遜國內勞工，發生色差在所難免，其
  因此產生之調整色差費用自不應責令華峰公司負擔。華峰公司
  雖曾於90年11月27日出具切結書，惟華峰公司係為儘速取得工
  程款，始應雙喜公司要求出具，且華峰公司於切結書中並未自
  承色差可歸責於己。退步言，雙喜公司自認有施作10樓至33樓
  計24個樓層，縱認華峰公司應負擔色差費用，亦應依華峰公司
  施作比例（1-9樓）即9/33×1/3調整之。若認華峰公司應就王
  冠公司組裝及吊裝石材部分負連帶責任，因組裝及吊裝佔施工
  流程2/3，則華峰公司應分擔費用之比例為9/33+24/33×2/3。
  再者，華峰公司若須負責色差費用，雙喜公司對損害之擴大，
  亦與有過失。另雙喜公司於90年7月2日即主張有色差問題，其
  遲至92年10月31日方提起本件訴訟，已逾民法第514條第1項所
  定1年之時效。而王冠公司所承攬之外牆吊裝工程於91年7月20
  日即已完工，雙喜公司並分別於91年3月13日、91年11月18日
  將華南銀行岡山分行出具之「工程履約保證金保證書」返還華
  南銀行岡山分行，雙喜公司於92年10月31日起訴，顯已罹於時
  效。
(2)附表項次11：3公分石材黏貼鋁壓條及9mm石材安裝鋁背襯框之
  工資，兩造於立約之前已在原證A37之單價分析表中約定，該
  二部分自不應另加計合約編號009之工資合約每平方公尺299元
  。依原證A37單價分析表計算，3公分石材黏貼鋁壓條之總工資
  計112萬8965元；9mm石材安裝鋁背襯框之工資為76萬0950元，
  總計扣款金額為188萬9915元。另雙喜公司提出之原證A52外勞
  點工明細表，係雙喜公司自行製作，華峰公司否認真正，其內
  容亦屬不實。
其答辯理由略以：
(1)附表項次1.2：雙喜公司主張華峰公司所交付之石材有髒污，
  並未盡舉證責任。且雙喜公司並未依民法第356條第1項規定從
  速檢查並通知華峰公司，依民法第356條2項規定，應為承認所
  受領之物。而已安裝於牆面之石材髒污，其間涉及時日之經過
  、工程人員之介入及風吹雨淋之自然現象，已無從再令出賣人
  華峰公司就已安裝石材之外牆為清潔。退步言，雙嘉公司待吊
  裝完畢，再花大筆費用以洗窗機清洗，亦與有過失。
(2)附表項次7：兩造合約就3公分石材係約定以epoxy施工，且華
  峰公司尚提出epoxy資料經雙喜公司及其業主台北縣政府審核
  通過才開始施工，雙喜公司主張扣減工程款，應無理由。
(3)附表項次9：兩造約定黏著劑以epoxy施作，每平方公尺為40元
  ，依兩造議定之含稅單價2124元與原載未稅單價2110比例計算
  ，黏著劑之含稅價格為41元。因華峰公司有11289.65平方公尺
  未依約施作，故華峰公司應賠償雙喜公司之金額應為46萬2876
  元。
(4)附表項次12：華峰公司於提單價分析表時，係以每片石材4組
  螺絲計算，簽約後因發現強度不足，更改設計為每片石材8至
  16組螺絲，華峰公司因成本增加，要求雙喜公司依比率增加工
  程款，為雙喜公司所拒，華峰公司乃未施作。故此部分扣款金
  額仍應以原約定之4組螺絲計算，即81萬1680元，始符公平法
  則。
(5)附表項次13：兩造簽訂之協議書已明訂石板點交方式依石板買
  賣慣例為之，每個月計價一次，依交貨材數計價。可證兩造係
  合意依華峰公司交付之石材數量來計價，雙喜公司主張依現場
  丈量數量計價顯屬無據。
(6)附表項次20：依兩造所簽立原證A13買賣合約、原證A29工程合
  約均記載如華峰公司未遵守勞工安全衛生規定而致雙喜公司遭
  任何民事、刑事或行政處罰，華峰公司應補償雙喜公司一切損
  失，此顯屬違約罰性質。雙喜公司迄未能證明華峰公司違約，
  雙喜公司主張以總工程款1.5%作為清潔費用之扣款，以總工程
  款1%扣款自不可採，退步言，其主張之金額亦嫌過高，應予酌
  減。
(7)附表項次18借用外勞費用1611萬2658元、項次19借款1000萬元
  之抵銷順序：雙喜公司對華峰公司之前開二債權與系爭工程合
  約無關，不論王冠公司、新上公司之保證是否，王冠公司、新
  上公司就此二債務均無與華峰公司負連帶責任可言。況依民法
  第321條規定，本件抵銷亦應由華峰公司指定抵充之債務。
(二)被上訴人王冠公司、新上公司、乙○○、己○○未於本院言詞
  辯論期日到場，亦未提出書狀作何聲明或陳述，惟其等於原審
  答辯略以：按公司除依其他法律或公司章程規定得為保證者外
  ，不得為任何保證人。公司法第16條第1項定有明文。公司非
  以保證為業務，其負責人違反前開法文規定，以公司名義為保
  證，其保證行為對公司不生效力。王冠公司及新上公司均非以
  保證為業務，雙喜公司主張依合約規定應由王冠公司及新上公
  司負連帶保證責任，為無理由等語。
六、查華峰公司、王冠公司、新上公司於88年11月間聯合承攬雙
    喜公司得標承作之台北縣政府行政大樓興建工程之裝修、水
    電、空調工程之外牆帷幕牆內牆複合式石材牆及附屬工程，
    而與雙喜公司簽訂帷幕牆材料買賣合約書（合約編號0003
    ）；帷幕牆工程合約書（合約編號0009）。嗣雙喜公司與
    華峰公司、王冠公司、新上公司於90年9月4日簽訂協議書，
    約定前開帷幕牆工程合約書內第一大項，原由華峰公司承攬
    部分之合約權利義務全部轉由新上公司承攬。90年2月6日雙
    喜公司與華峰公司、訴外人翔聯企業股份有限公司（下稱翔
    聯公司）另簽訂地坪石材工程合約（合約編號0070），由華
    峰公司、翔聯公司向雙喜公司承攬台北縣政府行政大樓興建
    工程裝修工程中之地坪石材工程。91年5月3日華峰公司與雙
    喜公司就前開地坪石材工程簽訂協議書，約定：「茲華峰公
    司願依原地坪石材工程合約條件，以供應石板交付花蓮翔工
    廠，如欲載往他廠代加工，運費另計，石板點交方式依石板
    買賣慣例為之。一、石板種類：依原合約書內容及詳如附件
    ，惟3CM板材不得超過850才，如超過此數量，單價另計。二
    、石板價格：2CM板材每才新台幣94元，不含稅，不含清運
    費，不含安衛費。三、付款方式：每個月計價一次，依交貨
    材數計價65%，其餘35%施工完成，即全部一次計價付清。」
    而附表項次7至12均為華峰公司之承攬範圍，此為兩造所不
    爭執，並有帷幕牆材料買賣合約書（合約編號0003）、帷幕
    牆工程合約書（合約編號0009）、90年9月4日協議書、地坪
    石材工程合約（合約編號0070）、91年5月3日協議書在卷可
    稽（見原審卷一第40至63頁、卷二第9至15、248頁），應堪
    信實。
七、雙喜公司係就附表項次1.2、7、9、12、13、20提起上訴，
    華峰公司係就附表項次1.1、11提起上訴，茲分述如下：
(一)附表項次1.1外牆色差更換石材：
  雙喜公司主張由於華峰公司交付之石材經吊裝完成後，有色差
  嚴重情形，迭次通知華峰公司改善未果，故雙喜公司僱請鄄達
  公司、宗城公司、金利陽公司更換石材，其費用共計458萬645
  0元，應由華峰公司負擔，故予扣款等語。經查：
1.兩造對於華峰公司出售石材，須按石材之天然色澤編號，使石
  材之色澤相近一節，並無爭執，且有華峰公司工廠生產製程品
  管檢查表（見原審卷四第89頁）附卷可參。惟系爭台北縣政府
  行政大樓外牆石材於吊裝後發現嚴重色差，雙喜公司僱請鄄達
  公司、宗城公司、金利陽公司更換石材，計支出費用458萬645
  0元等情，業據雙喜公司提出更換石材色差前之照片、估價單
  、請款明細帳單、統一發票為證（見原審卷四第27至31頁、卷
  五第164至220頁）。
2.次查，89年12月30日、90年2月1日、新上公司及王冠公司之備
  忘錄均記載華峰公司交付之石材有色差問題，請其儘速改善（
  見原審卷四第230、231頁），90年4月10日帷幕牆第33次協調
  會議並將改善色差問題列入議題（見原審卷四第227頁）。華
  峰公司嗣並出具切結書，表示願負責色差改善（見原審卷四第
  225、226頁），且華峰公司工地主任章傑並於雙喜公司另僱請
  更換石材廠商所提出之單據上簽名（見原審卷四第312頁至第3
  20頁）。足證石材色差確可歸責於華峰公司，且華峰公司亦願
  承擔石材色差改善之責任。
3.華峰公司雖辯稱石材色差有可能係雙喜公司僱用外勞施工不當
  所致云云，然此為雙喜公司否認。查華峰公司之協力廠商新上
  公司、王冠公司於施工過程均一再要求華峰公司解決其石材色
  差問題，詳如上述，而華峰公司於協調過程中未曾指摘色差係
  因施工不當。至華峰公司工地主任章傑雖於原審證稱：石材編
  號，在原石時即已編好，是以樓層大區塊來區分，儘量色澤一
  致，我們可能會有一點小失誤，但不會嚴重到顏色參差不齊的
  現象產生，可能是吊裝人員未依編號組裝及吊裝產生等語（見
  原審卷五第127頁），惟證人章傑指稱吊裝人員未依編號組裝
  及吊裝僅為其主觀猜想，非其親見親聞之事實，依法尚不得採
  為證據。此外，華峰公司就外勞未按石材編號施作乙節，迄未
  能提出任何證據以實其說，自難僅憑其片面臆測即謂石材色差
  應歸咎於雙喜公司之施工人員。
4.華峰公司復辯稱雙喜公司待石材組裝後始主張色差改善，對損
  害之擴大與有過失云云。經查，華峰公司工地主任章傑於原審
  證稱：「（問：石材色差問題，有無一拆封即反應？）吊到外
  牆之後，才看得出有色差，洗的時候看不出有色差。（在何時
  清洗石材？）未吊裝掛到外牆之前，即已清理」（見原審卷五
  第126頁）另依雙喜公司所發與華峰公司之工地備忘錄（見原
  審卷四第32頁至第34頁、第37頁至第40頁）可知，本件石材色
  差之發覺時點，確大多係在石材吊裝完成後，雙喜公司主張在
  未組裝前無法查覺色差，應堪採信。華峰公司以雙喜公司未適
  時反應色差問題，致生須以租用吊籠更換色差，改善瑕疵之費
  用，指摘其與有過失，尚非可取。
5.按工作有瑕疵者，定作人得定相當期限，請求承攬人修補之。
  承攬人不於前項期限內修補者，定作人得自行修補，並得向承
  攬人請求償還修補必要之費用。民法第493條第1項、第2項定
  有明文。又因可歸責於債務人之事由，致為不完全給付者，債
  權人得依關於給付遲延或給付不能之規定行使其權利。因不完
  全給付而生前項以外之損害者，債權人並得請求賠償，民法第
  22 7條第1項、第2項亦規定甚明。查雙喜公司自90年3月間發
  覺石材色差問題後，即曾多次要求華峰公司改善，並曾訂期45
  日催告華峰公司改善（見原審卷四第37頁之雙喜公司91年8月
  21日工地備忘錄），華峰公司雖曾於90年11月27日提出切結書
  （見原審卷五第143頁）表示同年10月25日完成南向（西半面
  ）10F 色帶之色澤改善並預計於同年12月15日完成東南西北面
  之石材色澤改善，惟至92年4月7日止，雙喜公司仍針對石材色
  差問題，發文華峰公司改善（見原審卷四第32頁），足見華峰
  公司並未依雙喜公司所定期限將全部瑕疵修補完竣。而石材外
  牆色差之產生，既係可歸責於華峰公司，雙喜公司請求華峰公
  司償還修補必要費用，即屬有據。
6.依雙喜公司所提之外牆更換色差明細及所附之單據，除有關瑞
  泰企業60,900元及105,000元部分，其報價單及發票係記載洗
  窗機出租、點工及來回運費，並未記載石材色差更換之記載，
  尚難證明係改善石材色差之支出外，其餘所列金額均屬石材更
  換色差費用，合計達487萬1351元，雙喜公司僅於458萬6450元
  之範圍內為請求，應予准許。
7.華峰公司另為時效抗辯，謂依雙喜公司所提函文，足知雙喜公
  司於90年7月2日即已發覺並主張石材有色差問題，卻遲至92年
  10月31日始提起本件訴訟，已罹於民法第514條第1項所定之1
  年短期時效，縱認上開請求權時效係自工程完工時開始計算，
  依雙喜公司向王冠公司另訴主張施作系爭外牆工程逾期完工之
  違約罰款等款項時之起訴狀記載，雙喜公司於該事件主張系爭
  外牆工程係於91年7月20日完成主體單元吊裝，自斯時起算亦
  已逾前開1年時效期間。經查，雙喜公司依據民法第493條、第
  495條、第497條第2項及第227條規定，為此項請求之依據，其
  中第497條第2項之瑕疵預防請求權，與雙喜公司係於3公分石
  材吊裝完成始發覺瑕疵，主張權利之情形有間，雙喜公司自從
  無援引該條請求修正石材色差之損害賠償。另有關民法第493
  條之瑕疵修補、修補費用償還請求權、第495條之損害賠償請
  求權固均有民法第514條第1項所訂短期時效之適用。惟依民法
  第492條「承攬人完成工作，應使其具備約定之品質及無減少
  或滅失價值或不適於通常或約定使用之瑕疵。」之規定可知，
  承攬人須自工作完成時起負瑕疵擔保責任，故定作人之瑕疵修
  補請求權、損害賠償等請求權，均應自承攬人完成工作後始得
  行使，民法第514條第1項所訂「因瑕疵發見後一年間不行使」
  之時效期間，應自定作人得主張權利瑕疵擔保時起，始得開始
  計算，雙喜公司固曾於90年間知悉有石材色差並請求華峰公司
  改善，且於對王冠公司提起之另訴中陳稱系爭帷幕牆主體吊裝
  於91年7月20日完成。但查，雙喜公司上開陳述僅是指主體吊
  裝部分之完成，然系爭帷幕牆工程並非僅有3公分石材之吊裝
  ，另尚包括其他牆面貼石材、牆面乾式石材、樑柱乾掛石材、
  乾掛石材包柱、鋼網複合石材（配合玻璃單元式帷幕牆）等，
  此觀卷附帷幕牆工程合約書甚明（見原審卷四第333、334頁）
  ，是尚難以主體吊裝完成即遽認全部帷幕牆工程業已完工。而
  王冠公司對雙喜公司所提訴訟之起訴狀附表（見原審卷五第
  384 頁）明載所有工程之完工日期為92年3月10日，參以王冠
  公司亦為系爭帷幕牆之聯合承攬人，對施作進度知之甚詳，是
  本院認系爭工程之完成日應以王冠公司自承之92年3月10日為
  可採。從而雙喜公司於92年10月31日提起本件訴訟，自未罹於
  時效。
(二)附表項次1.2石材髒污清潔費用：
  雙喜公司主張因華峰公司交付之石材髒污，致需租用吊籠清洗
  ，因而支出清洗費用，主張應扣款144萬1448元，經查：
1.華峰公司與雙喜公司訂有帷幕牆材料買賣合約書（合約編號00
  3）、帷幕牆工程合約書（合約編號009），已如上述。華峰公
  司須交付合於契約約定之石材與雙喜公司，乃依據兩造買賣合
  約所生之契約義務。查雙喜公司係主張華峰公司交付之石材一
  經拆封即有表面殘存粉末等髒污未予清潔，該瑕疵顯與工程之
  施作無任何關聯，則兩造間就石材髒污之瑕疵，自應依買賣瑕
  疵之規範處理，而與承攬工作物之瑕疵不同，雙喜公司援引民
  法第497條第2項、第493條第1項、第495條第1項等為請求權基
  礎，容有未洽。
2.雙喜公司雖另依民法第359條規定為減少價金之請求。但查，
  ，雙喜公司就此節主張固提出原審卷四第99頁至第101頁之照
  片及91年1月30日所發之工地備忘錄（見原審卷四第102頁）為
  證，惟此為華峰公司所否認，辯稱石材出貨前均經清理，若石
  材確有髒污，雙喜公司豈有不退貨，反用於施工之理等語。細
  究上開照片，多數為石材已安裝於牆面之照片，顯無從證明石
  材拆封之情形。另原審卷四第100頁上方照片，固有石材髒污
  情形，惟依照片所示尚無法判斷該石材是否甫經拆封，或係開
  封後置於工地甚久。至原審卷四第100頁中間之照片，其髒污
  石材綁帶雖尚未全部拆除，惟已見工人將之置放板架推移至外
  牆施工處，則石材上之髒污，究係一經拆封即有此現象，抑係
  雙喜公司將石材外包裝拆開後，在未完全拆除綁帶前因久置於
  工地而受污染，亦難逕依照片判斷。雙喜公司就此雖另提出91
  年1月30日發文與華峰公司之工地備忘錄（見卷4第102頁）主
  張確因石材未經清洗而通知華峰公司處理之情事。惟該備忘錄
  乃雙喜公司單方所製作，其內容業經華峰公司否認真正，雙喜
  公司復未能提出其他佐證，自難採為論斷之依據。況雙喜公司
  主張其因石材髒污所支出清洗費用高達144萬1448元，顯見其
  需清洗之石材面積應甚廣泛，但除上開備忘錄外，未見其他通
  知或協調，且負責安裝石材之王冠、新上公司於往來函文中均
  未曾提及有石材髒污之情事。是並無任何證據足資證明華峰公
  司交付之石材一經拆封即有髒污，雙喜公司此節主張，尚無可
  採。
(三)附表項次7之1-9樓因epoxy垂流後改結構矽膠遭業主減帳123萬
  2413元：
  雙喜公司主張本工程施工1至9樓帷幕牆吊裝時，因3公分石材
  施之epoxy有局部垂流品質不良情形，經業主審核指示須依原
  合約約定施打結構性矽膠，並經業主就結構性矽膠與epoxy之
  價差減帳123萬2413元。經查：
1.系爭工程1至9樓之帷幕牆3公分石材黏貼鋁壓條工作係由華峰
  公司以epoxy為黏著劑，施作完成，為兩造所不爭。雙喜公司
  雖主張依兩造簽訂之帷幕牆買賣合約（合約編號0003）、工程
  合約（合約編號0009）之合約附件所載施工規範均和雙喜公司
  與業主台北縣政府間之工程合約施工規範完全相同，而業主台
  北縣政府之施工規範已明文規定所有防水膠或結構膠均為矽膠
  （見原審卷四第220至224頁），華峰公司變更黏著劑材料，致
  雙喜公司遭業主減帳，顯屬違約云云。但查，依雙喜公司所提
  兩造簽約前之單價分析表（見原審卷四第477頁下方表格）記
  載，有關3公分單元式石材帷幕牆黏著劑之單價為每平方公尺
  40元，依此單價計算而成之該項工程整體單價，經調整後，為
  每平方公尺2,142元，此與兩造帷幕牆材料買賣合約書項次貳
  4單元式（3公分）石材帷幕牆之單價每平方公尺2,142元（見
  原審卷一第41頁之記載）相符，足見兩造係約定以每平方公尺
  40元之黏著劑為施工材料。另參諸雙喜公司所提台北縣政府行
  政大樓興建工程─裝修工程結算明細表（見原審卷五第12頁）
  ，業主與雙喜公司原約定結構矽膠（即silicon）每平方公尺
  單價為261元；嗣以epoxy施作後，業主計給雙喜公司之epoxy
  價格則降為每平方公尺58元，二者價差甚鉅，益證華峰公司與
  雙喜公司約定之黏著劑單價每平方公尺40元應為epoxy ，而非
  矽膠。雙喜公司雖謂兩造簽訂之帷幕牆工程合約書中就單元式
  （3公分）石材帷幕牆編列每平方公尺299元之單價，即屬補貼
  黏著劑之單價云云（見原審卷四第333頁），惟查兩造就系爭
  工程訂有帷幕牆買賣合約及帷幕牆工程合約，業如上述，而工
  程合約部分係針對工程之施作為約定，故前開299元乃屬施工
  費用，與材料之買賣無涉，雙喜公司執此為辯，亦無可採。
2.次查，雙喜公司曾以90年5月17日（90）華北府字第62號函知
  予台北縣政府謂：「承商使用epoxy黏著，與合約規定之結構
  silicone不符，惟考量工進所需，經本所與營建管理顧問審查
  后，認為不影響結構安全及外觀，故同意承商使用。至於承商
  所使用材料與原合約單價之價差應予扣款，本所待訪價完成后
  ，另案呈報貴府。」（見原審卷四第486頁）而卷附台北縣政
  府行政大樓興建工程（裝修、水電、空調）送審流程表之「建
  築師審核欄」亦記載「epoxy經實驗該強度應可符合工程需求
  ，惟須辦理減帳。」（見原審卷四第487頁），顯見華峰公司
  以epoxy施作，確經雙喜公司及業主同意。而業主台北縣政府
  就此部分辦理減帳，乃因epoxy與矽膠有大幅價差，與垂流現
  象無涉。雙喜公司此部分請求並無理由，不應准許。
(四)附表項次9之3公分石材上下鋁壓條購買矽膠及機器設備：雙喜
  公司主張原合約3公分帷幕牆上下鋁壓條須由華峰公司安裝完
  成後，交予王冠公司安裝予帷幕牆上。因1至9樓epoxy品質不
  良有局部垂流情形，經業主單位審核指示須依合約施打結構性
  矽膠，華峰公司就10至33樓惡性丟棄不願施作，雙喜公司乃代
  為購買施打結構矽膠機具及材料，費用計604萬5480元，應由
  華峰公司工程款中扣除云云。華峰公司對於3公分石材黏貼上
  下鋁壓條工項僅施作1至9樓乙節並無爭執，惟辯稱就未施作工
  項，應僅能依合約內容扣款，雙喜公司支出超過該工項金額之
  費用，並不合理，自不得請求扣款等語。經查：
1.華峰公司對於其所承攬之工項未依約履行，致雙喜公司須支出
  費用自行點工施作，則雙喜公司就其自行施作所支出之費用，
  自得依民法第227條規定請求賠償損害。惟此項損害仍應以與
  債之履行有直接關聯且屬合理有據者為限，並非雙喜公司所支
  出之全部金額，均得請求華峰公司賠償。
2.承前述，雙喜公司係與華峰公司約定以每平方公尺單價40元之
  epoxy施作，嗣雙喜公司應業主指示要求華峰公司改以結構性
  矽膠施作，因二者單價差距過大，華峰公司認不敷成本，乃不
  願施作10樓以上之3公分石材安裝鋁壓條工項。華峰公司拒絕
  10至33樓之3公分石材安裝鋁壓條工項，固屬不完全給付，而
  應依民法第227條對雙喜公司負損害賠償責任。惟兩造既已約
  定以epoxy為系爭工程黏著劑之材料，則有關黏著劑之扣款，
  自應以原證A37號單價分析表所載價款為準，方符公平。查華
  峰公司僅施作1至9樓共計6,071平方公尺之3公分黏貼鋁壓條工
  作，故實際完工數量17,360.65平方公尺中即有11,289.65平方
  公尺非屬華峰公司施作（17360.65-6071=1 1289.65），而黏
  著劑部分依兩造約定，為每平方公尺40元，依討價還價後之含
  稅單價2142元與原載未稅單價2110元比例計算，黏著劑部分之
  含稅價格為41元（40除以2110乘以2142，元以下四捨五入，下
  同），則華峰公司此部分應賠償雙喜公司之金額應為46萬2876
  元（11289.65乘以41）。雙喜公司以非兩造約定之結構性矽膠
  價格及施用結構性矽膠所須攪拌器主張華峰公司賠償，尚嫌無
  據，其逾上開46萬2876元之請求應予駁回。
(五)附表項次11扣外勞費用：雙喜公司主張其就華峰公司未施作部
  分自行僱用外勞施作，計支出費用667萬7650元，經查：
1.華峰公司於3cm石材黏貼鋁壓條之工項僅施作1至9樓，共6071
  平方公尺，而9mm石材製作鋁背襯框部分則幾未施作，為兩造
  所不爭，則華峰公司因可歸責於己之事由以致未依債之本旨為
  給付應可認定。雙喜公司主張依其自行計算之外勞費用667萬7
  650元為扣款依據，被告華峰公司則否認上開計算為真正，認
  僅應依003合約之單價參考單價分析表上之工資予以扣款。查
  雙喜公司所提之外勞薪資資料，均為其內部製作之文件，且雙
  喜公司對於工人之調度有絕對之權利，所提資料上之勞工是否
  均係施作上開工項，亦非無疑。故本院認有關工資方面之計算
  ，應回歸兩造契約之約定，依原證A37上所載之工資及009合約
  所載之工程單價計算之，若計算之結果，較之雙喜公司之請求
  為高，自應以雙喜公司之請求金額為限，方符事理。
2.就3cm石材黏貼鋁壓條之工項而言，合約所訂之工資除003合約
  中之鋁擠型黏著工資每平方公尺100元外，尚有009合約所訂之
  每平方公尺299元，華峰公司雖以本件工料之計算均已於003合
  約中約明，009合約中之每平方公尺299元應係設計及劃圖之工
  資而非補貼003合約中之工資等語為辯，認僅應依003合約中之
  黏貼工資扣款。惟查，009合約係屬工程合約，就工程合約貳
  、4外牆系統工程4單元式（3cm）石材帷幕牆所編列之299元應
  屬工程施作之對價無疑，且雙喜公司就華峰公司施作部分業依
  該約定全數支付與華峰公司無訛，則就華峰公司未施作部分予
  以扣減該合約所訂每平方公尺299元工程款，應屬合理。華峰
  公司雖辯稱該款係設計繪圖所須之費用，惟為雙喜公司否認，
  華峰公司復未能舉證以實其說，所辯自難採信。而依前述，華
  峰公司就3cm石材未施作之數量為11,289.65平方公尺，則應扣
  減之工程費用應為450萬3373元（11,289.65乘以399元）。
3.就9mm石材加裝鋁背襯框部分之工資，因原證Ａ37之單價分析
  表中均係工、料合計，且未標明工資部分之價款為若干，故本
  件比較3cm石材黏貼鋁壓條部分，已須黏貼工資100元，而9mm
  石材尚須上矽利康、鎖螺絲，所須之工程較為繁瑣，故以每平
  方公尺150元計算，應較合理，且為華峰公司所不爭執（見本
  院卷二第180頁）。加計009合約中約定之每平方公尺之工程款
  299元，總計9mm石材部分之工程款應為每平方公尺449元，以
  實際完工數量5073平方公尺計算，9mm石材工程部分雙喜公司
  所受工資損害，應為227萬7777元。
4.以上述計算方法列計之總額為678萬1150元，較雙喜公司請求
  之667萬7650元為高，自應以雙喜公司請求之數額為準。
(六)附表項次12八里廠9mm石材安裝鋁背襯框使用之螺栓及鑽頭：
  雙喜公司主張9mm石材於吊裝前需由華峰公司安裝鋁背襯框，
  安裝於石材上所使用之Fisher螺絲及鑽頭因華峰公司未購買，
  由雙喜公司代為購買，計支出費用330萬元，應由華峰公司工
  程款內扣除云云，經查：
1.雙喜公司就9mm石材加裝鋁背襯框支出鏍絲及鑽頭等費用330萬
  元，固據提出發票一紙為據，且於項次10中亦列計一筆向精全
  工業股份有限公司購買鏍絲、鏍帽之費用11萬5500元。但查，
  華峰公司於提單價分析表時，係以每片石材4組螺絲計算（見
  原審卷四第478頁），嗣後因強度不足，更改設計為每片石材8
  至16組鏍絲，華峰公司因認成本增加過多，要求雙喜公司增加
  工程款項，雙喜公司未予應允，華峰公司始未施作等情，為兩
  造所不爭執。華峰公司未依約施作，固屬違約，惟兩造既以每
  片石材4組螺絲為單價之約定，則就華峰公司未依約施作部分
  所扣除款項，應以此單價為計算基準。至超逾4組螺絲部分，
  既不在原約定範圍之內，雙喜公司縱有施作，亦不得請求華峰
  公司負擔。故此部分扣款金額應按9mm石材完工數量5073平方
  公尺乘以單價分析表上之螺絲單價160元計算，而為81萬1680
  元（160乘以5073）。
(七)附表項次13地坪工程：雙喜公司主張地坪工程應依實際使用率
  （成才率）84.9%計算工程款為2852萬3148元。華峰公司則辯
  稱應按其交貨大板數量30711平方公尺，計算款項為3359萬617
  0元。經查：
1.按解釋意思表示，應探求當事人之真意，不得拘泥於所用之辭
  句，但所用之辭句已表示當事人真意，無須別事探求者，即不
  得反捨所用之辭句而更為曲解，最高法院86年台上字第3042號
  判決見解亦同，可資參照。
2.雙喜公司固曾於90年2月6日與翔聯企業股份有限公司（下稱翔
  聯公司）、華峰公司簽訂地坪石材工程合約，約定工程總價連
  工帶料為8100萬元。惟雙喜公司嗣於91年5月3日與華峰公司另
  行簽訂協議書，約定「茲華峰公司願依原地坪石材工程合約條
  件，以供應石板交付花蓮翔聯工廠，如欲載往他廠代加工，運
  費另計，石板點交方式依石板買賣慣例為之。一、石板種類：
  依原合約書內容及詳如附件，唯3cm板材不得超過850平方公尺
  ，如超過此數量，單價另計。二、石板價格：2cm板材每才NT9
  4元，不含稅，不含清運費，不含安衛費。三、付款方式：每
  個月計價一次，依交貨材數計價65%，其餘35%施工完成，即全
  部一次計價付清。」（見原審卷四第186頁）觀其文義，兩造
  確已約定石板點交依買賣方式為之，並按交貨材數計價。雙喜
  公司主張應按施工切割後之實際使用成才率計價，顯與前揭協
  議書之約定不符。
3.證人戊○○並於本院證稱華峰、翔聯公司原向雙喜公司聯合承
  攬系爭地坪石材工程，後因翔聯公司向雙喜公司表明可能不做
  了，而雙喜公司希望華峰公司繼續交材料，故雙方於91年5月
  再簽訂協議書，簽協議書目的是華峰公司要和翔聯公司脫勾，
  華峰公司只是單純賣石板。因為簽協議書時翔聯公司還有陸續
  在做，所以協議書還是有寫翔聯工廠是我交付石板的對象之一
  ，協議書記載如欲載往他廠代加工，運費另計，是因為擔心萬
  一翔聯不做的時候，我要送到雙喜公司指定的工廠，運費另計
  是因為我賣他的價格是廠交的價格，石板點交方式依石板買賣
  慣例為之的意思是雙喜公司派人到我工廠來驗貨點收數量，載
  石板運離工廠的時候就表示交易完成等語（見本院卷二第5頁
  ）。而嗣後翔聯公司確退出系爭工程，亦據雙喜公司人員徐健
  均於原審陳述明確（見原審卷四第21頁）。參以卷附地坪石材
  工程合約之單價每平方公尺自236元至3366元不等（見原審卷
  二第10頁），顯除材料外，尚含括施工部分價格。足證雙喜公
  司與華峰公司簽訂之協議書性質為石板買賣，華峰公司已不再
  負擔先前所訂地坪石板工程合約之承攬責任。至證人丙○○雖
  堅稱交貨材數是指黏貼於牆壁上之面積云云，然此節陳述顯與
  前揭證據相左，且丙○○就協議經過及石板如何調降價格等均
  稱不復記憶或無法回答（見本院卷二第4至5頁），是其證詞殊
  難憑採。
4.綜上，本件地坪石材應按華峰公司交貨材數計算，故石板價額
  應為華峰公司主張之3359萬6170元。
(八)附表項次20勞安、清潔費：
  雙喜公司主張扣除總工程款1.5%之清潔費即2,094,852元、總
  工程款1%之勞安費用即1,396,568元。經查：
1.兩造簽訂之帷幕牆材料買賣合約書第13條第2項、第3項及帷幕
  牆工程合約書第13條第2項、第3項均載明：「本工程施工期間
  所形成之建築物廢料應由乙方（即華峰公司）自行清理、運除
  。如未完成，甲方（即雙喜公司）可自行僱用清潔工人清潔之
  ；惟該項整理費用概由乙方負責，甲方得自行自乙方之餘款中
  扣除（該筆清潔費為總工程款之1.5%）。」「本工程施工期間
  ，乙方承攬總工程費中已包括本工程之勞工安全衛生費1%。」
  （見原審卷一第46、57頁）
2.華峰公司雖辯稱石材均是包裝妥當後送至工地交予雙喜公司，
  並無工人在現場施作，無建築廢料產生，亦無勞工安全衛生管
  理之必要云云。查雙喜公司員工徐健鈞固於原審陳稱華峰公司
  並無工人在現場工地施工（見原審卷四第460頁），且華峰公
  司依帷幕牆買賣合約（合約編號0003）交付之石材亦屬包裝完
  妥。惟石材經拆封後，原用來包裝之綁帶、保鮮膜、打包袋、
  保力龍及作為墊底所用木條、廢石塊均遺留在工地現場，成為
  廢棄物，此據證人林政宇於本院結證綦詳（見本院卷二第6頁
  ），並有照片可稽（見本院卷二第61、62頁）。再者，華峰公
  司依其簽訂之帷幕牆買賣合約（合約編號0003）、帷幕牆工程
  合約（合約編號0009）有於現場黏貼、組合、吊裝石材之施作
  義務（參前述epoxy及外勞費用扣減之論述），衡諸常情，華
  峰公司既須於現場僱工施作，即有建築廢料之清運及勞工安全
  衛生管理之必要。雖系爭大樓10至33樓部分均由雙喜公司僱工
  施作，惟此係因華峰公司違約拒絕施作所致，該等樓層仍屬華
  峰公司依約應予施作部分，其間產生之清運及勞安費用自仍應
  由華峰公司負擔，始臻公允，殊不得以華峰公司未依約僱工施
  作，即謂其無廢料及勞安費用之產生。是雙喜公司主張扣減清
  潔費用及勞工安全衛生費用即屬有據。
3.依前述，清潔費用為總工程款之1.5%，勞工安全衛生費為總工
  程款之1%。而系爭帷幕牆買賣合約（合約編號0003）、帷幕牆
  工程合約（合約編號0009）之總工程款經扣除附表項次1.1至1
  2、14至17項之本院認定金額後，尚餘工程款1億3935萬5548元
  ，故清潔費本應為209萬0333元、勞工安全衛生管理費139萬35
  55元，二者合計為348萬3888元。惟雙喜公司就此二費用僅請
  求扣除319萬0557元（見本院卷二第50、198頁），故本項次所
  應扣減費用即為雙喜公司請求之319萬0557元。
八、新上公司、王冠公司雖辯稱王冠公司及新上公司均非以保證
    為業務，依公司法第16條第1項規定，系爭合約約定王冠公
    司及新上公司應就華峰公司部分連帶保證責任，應屬無效云
    云。按數人負同一債務，明示對於債權人各負全部給付之責
    任者，為連帶債務。民法第272條第1項定有明文。系爭買賣
    合約及工程合約第（四）條均約定「聯合承攬：乙方三家公
    司聯合承攬本工程，就本合約之履行互負連帶保證責任，但
    施工期限逾期罰款之項目為各自負責。」（見原審卷一第41
    、53頁），觀其文義，華峰、新上、王冠三公司顯承諾就合
    約之履行共負連帶之責。另參諸華峰公司將編號009帷幕牆
    工程合約除貳４、參以外之工程轉給新上公司時，兩造所訂
    協議書（見原審卷一第64至65頁），亦約明「華峰移轉前所
    應負之所有契約責任，華峰及新上均同意連帶負責」，益見
    兩造約定之「聯合承攬」，應係著重於承攬人共同完成工作
    、共負契約履行之責，而非著重於「連帶保證」。新上公司
    、王冠公司固援引契約上開聯合承攬條款所載「互負連帶保
    證責任」為據，提出公司章程，以其等公司之章程並未規定
    得為保證，認契約所訂連帶保證約定對渠等不生效力。惟上
    開契約條款所訂之聯合承攬，與公司法第16條所定公司擔任
    保證人之情況並不相同，前者著重工程之共同承攬與完成，
    以取得工程利益，並共負履行契約責任；後者則係單純負保
    證義務，於債務人未履行義務時，由其代負契約責任，二者
    容有不同。新上公司、王冠公司縱依章程所訂，不得為保證
    行為，惟上開契約約定之真意既係著重在於聯合承攬，連帶
    負契約責任，則就上開買賣、工程合約之履行，新上公司及
    王冠公司仍有與華峰公司共負聯合承攬契約所定之連帶責任
    之義務。故新上公司、王冠公司以其公司章程未規定得為保
    證，所為保證行為不生效力，認其等無庸負聯合承攬之契約
    連帶責任云云，尚非可採。
九、茲就合約工程款經扣減後，雙喜公司所得請求之金額論述之
    ：
(一)依上述說明，合約工程款共有277,422,518元（即0003合約之
  材料款217,708,882元+0009合約之工程款22,411,493元+0070
  合約地坪石材款33,596,170元+W14大板工程款3,705,973元合
  計而得）。
(二)本件合約追減及應扣款金額合計有103,955,384元（即0003合
  約扣減89,190,885元+0009合約扣減11,163,063元+附表項次14
  至項次17之扣款410,879+附表項次20之扣款3,190,557元）。
(三)附表項次18華峰公司向雙喜公司調借外勞所生費用16,112,658
  元，乃華峰公司另向雙喜公司借用外勞約定所生費用，惟華峰
  公司與雙喜公司所不爭執。該等費用非屬系爭帷幕牆買賣合約
  或工程合約範圍，與系爭二合約之履行無涉，自不得令新上公
  司、王冠公司負連帶責任。
(四)華峰公司曾向雙喜公司借款1,000萬元未償，亦經渠二公司自
  承無訛。而借款關係與本件帷幕牆買賣合約、工程合約均無何
  法律上關連，故此部分借款之返還，應由華峰公司自行負責，
  與新上、王冠二公司無關。
(五)華峰公司就系爭工程已領工程款162,930,729元，亦為兩造所
  不爭執。
(六)依此結算，雙喜公司經扣減後應給付之工程款為173,468,134
  元，扣除雙喜公司已付之162,930,729元，雙喜公司尚餘10,53
  6,405元之工程款未付。是新上公司、王冠公司對雙喜公司並
  無溢領工程款可言。
十、惟依前述，附表項次18之調借外勞費用16,112,658元及項次
    19之借款1000萬元，均為華峰公司與雙喜公司依另外之調借
    外勞契約及借貸契約所生之費用，華峰公司亦自承負有返還
    義務，則華峰公司自應給付雙喜公司調借外勞契約所生之費
    用16,112,658元及借款1,000萬元，總計應給付雙喜公司26,
    112,658元。而華峰公司尚有工程款10,536,405元未領，經
    計算後，華峰公司尚應給付雙喜公司15,576,253元。
十一、雙喜公司另以王冠公司之法定代理人乙○○、新上公司之
      前任法定代理人己○○應依公司法第16條第2項規定對雙
      喜公司負損害賠償責任。惟查，本件王冠公司、新上公司
      並非立於公司法第16條所定保證人之地位對公司負責，乃
      係依聯合承攬契約就契約之履行負連帶責任，業已詳述如
      前，故雙喜公司自無對於乙○○、己○○依公司法第16條
      第2項請求損害賠償之餘地。況新上公司、王冠公司就本
      件訴訟，亦無應負連帶責任之債務存在，業經計算說明如
      前，雙喜公司此部分請求，核屬無據，應予駁回。
十二、綜上，雙喜公司於請求華峰公司給付15,576,253元及自起
      訴狀繕本送達翌日即92年11月6日起至清償日止按年息百
      分之5計算之利息範圍內，洵屬有據，應予准許，逾此部
      分之請求，尚乏依據，應予駁回。又上訴人勝訴部分，兩
      造分別陳明願供擔保為准、免假執行之宣告，經核於法並
      無不合，爰分別酌定相當擔保金額准許之。至於上訴人敗
      訴部分，其假執行之聲請失所附麗，應併予駁回。原審僅
      判命華峰公司給付12,385,696元，就其餘應准許部分（即
      3,190,557元），為上訴人雙喜公司敗訴之判決，並駁回
      其假執行之聲請，尚有未洽，雙喜公司上訴意旨求予廢棄
      改判，為有理由，爰由本院予以廢棄改判如主文第2項所
      示，並依聲請為附條件之准、免假執行之宣告。至於雙喜
      公司請求不應准許部分，原判決為上訴人敗訴之判決，並
      駁回其假執行之聲請，經核於法並無不合，上訴意旨求予
      廢棄改判，為無理由，應駁回其上訴。又原判決判命華峰
      公司給付及假執行宣告部分，於法均無不合。華峰公司上
      訴論旨求予廢棄改判，為無理由，亦應駁回。
十三、據上論結，本件雙喜公司上訴為一部有理由，一部無理由
      ；華峰公司上訴為無理由，依民事訴訟法第450條、第449
      條第1項、第79條、第463條、第390條第2項、第392條，
      判決如主文。
中    華    民    國    97    年    6     月    4     日
                    民事第一庭
                        審判長法  官  張耀彩
                              法  官  林金吾
                              法  官  盧彥如
正本係照原本作成。
如不服本判決，應於收受送達後20日內向本院提出上訴書狀，其
未表明上訴理由者，應於提出上訴後20日內向本院補提理由書狀
（均須按他造當事人之人數附繕本）上訴時應提出委任律師或具
有律師資格之人之委任狀；委任有律師資格者，另應附具律師資
格證書及釋明委任人與受任人有民事訴訟法第466條之1第1項但
書或第2項（詳附註）所定關係之釋明文書影本。
中    華    民    國    97    年    6     月    5     日
                              書記官  鄭兆璋
附註：
民事訴訟法第466條之1（第1項、第2項）：
對於第二審判決上訴，上訴人應委任律師為訴訟代理人。但上訴
人或其他法定代理人具有律師資格者，不在此限。
上訴人之配偶、三親等內之血親、二親等內之姻親，或上訴人為
法人、中央或地方機關時，其所屬專任人員具有律師資格並經法
院認為適當者，亦得為第三審訴訟代理人。


司法院資訊處製作；財團法人民間司法改革基金會備份。
